【裁判字號】    98,簡上,934
【裁判日期】    981120
【裁判案由】    傷害等
【裁判全文】
臺灣板橋地方法院刑事判決             98年度簡上字第934號
上  訴  人
即  被  告  丁  ○
選任辯護人  吳鴻奎律師
            黃仕翰律師
上  訴  人
即  被  告  戊○○
上列上訴人即被告因傷害等案件，不服本院98年度簡字第2859號
於中華民國98年6 月19日所為之第一審刑事簡易判決（聲請簡易
判決處刑案號：98年度偵字第2426號），提起上訴，本院管轄之
第二審合議庭判決如下：
    主  文
上訴駁回。
    理  由
一、本件經本院合議庭審理結果，認第一審簡易判決所認定被告
    之犯罪事實及其所憑之理由、證據暨論罪科刑之法條均無不
    當，應予維持，並引用該第一審刑事簡易判決書、檢察官聲
    請簡易判決處刑書中關於認定被告犯罪事實及其所憑之理由
    、證據暨論罪科刑之法條部分之記載（如附件一、二）。
二、被告二人之上訴意旨分別以：被告丁○以本件伊並未有傷害
    戊○○之行為，本件係被告戊○○將其放置在伊處之人事資
    料搶走，伊欲將該資料取回，才與戊○○發生拉扯云云置辯
    ，其辯護人除以同於丁○之辯詞為丁○為辯護外，並以依本
    件監視影像畫面並未見丁○有觸及戊○○之右手，且丁○當
    日手上亦無持器械無法造成挫傷之傷害，惟戊○○提出之天
    主教耕莘醫院永和分院診斷證明書（下稱本件戊○○診斷證
    明書）卻記載戊○○受有「右手腕、右前臂抓傷、左側前臂
    挫傷」之傷害，是該診斷證明書無法作為認定丁○有本件犯
    行之證據，另以原審既已認定被告戊○○係構成強制罪，是
    丁○為取回遭戊○○取走之人事資料，係屬正當防衛之辯護
    意旨為丁○為辯護。被告戊○○則以本件其係要把自己放置
    於丁○該處之履歷表取回，且依現在由其持有之當時取回之
    人事資料，並未有遭撕破之情狀，可證明其當時並未搶奪該
    人事資料云云置辯。
三、本件被告丁○對因欲取回遭被告戊○○取走之文件，而於文
    件遭取走後，間歇數次拉扯戊○○，致使戊○○受有原審所
    認定之傷害，係構成傷害罪；而被告戊○○擅自強行取走其
    任職時交付丁○之求職履歷等資料，係構成強制罪，已經原
    審依原審卷內事證認定明確，被告二人雖各以前詞置辯，被
    告丁○之辯護人並以上開辯護意旨為丁○辯護，惟查以：
  (一)被告丁○雖辯稱伊未傷害戊○○云云，其辯護人另以診斷證
    明書記載之戊○○傷勢與勘驗影像所示之二人拉扯舉動不符
    為丁○辯護，然以，被告二人於本件案發當時確有如附表所
    示之數次拉扯行為，業據本院勘驗監視錄影光碟影像無訛，
    而本件戊○○診斷證明書雖係記載「右手腕、右前臂抓傷。
    左側前臂挫傷。」之傷害，而似有與附表所示之勘驗影像內
    容有異，惟細審勘驗影像及卷附翻拍照片，該監視錄影機係
    自右上往左下拍攝，以及畫面解析度及錄影撥放速度（撥放
    間隔），於該拉扯過程中，因二人所對攝影機位置，顯有視
    覺死角以及部分拉扯影像畫面漏失之情形，是依影像畫面所
    示之二人爭奪文件而相互拉扯之激烈程度，戊○○因該拉扯
    而受有上開診斷證明書所示之傷勢，堪能認定，自難認辯護
    人僅以片面監視錄影畫面影像即認被告丁○無傷害犯行之辯
    護意旨為可採。
  (二)按刑法第23條規定正當防衛之要件，以遇有現在不法之侵害
    ，始能成立，如不法侵害已過去，或預料有侵害而不法侵害
    尚未發生，則其加害行為，自無正當防衛可言。而所謂「現
    在不法之侵害」，指侵害之現在性、急迫性、迫切性，即法
    益之侵害已迫在眉睫。從而，已過去或未來之侵害，不具有
    「現在性」，無成立正當防衛之可能（最高法院96年台上字
    第1061號刑事判決要旨參照）。本件依附表所示之本院勘驗
    監視錄影光碟影像之勘驗內容，被告丁○先後至少二次欲強
    行取回戊○○手持之資料，二人該二次爭奪文件之舉動相隔
    約四分鐘時間，期間雙方行為本均已經停止，且其後有警方
    到場處理，是參照勘驗內容所示之本件過程全程情狀及丁○
    全部行為，就丁○第二次欲強行取回文件而與戊○○發生拉
    扯之行為（參照編號二所示），尚難認有何「現在性」存在
    ，自難認丁○就本件之行為結果係有何正當防衛行為之存在
    ，是辯護人以本件丁○拉扯戊○○之行為係構成正當防衛之
    辯護意旨，顯難採認。
  (三)至於，被告戊○○雖以前詞置辯，惟以，被告戊○○欲取回
    其放置於丁○處之履歷資料，本可循合法途徑為之，已經原
    審判決闡述明確，是被告仍依前詞提起上訴，其上訴自屬無
    據。
四、綜上所述，本件被告二人之上訴理由，除與其前於偵查中辯
    稱之理由相同，而經原審判決敘明被告辯詞不可採信之理由
    外，其該等辯詞及其所補提出之事證，係難對其為有利認定
    ，亦係如前述。是本案事證明確，被告二人之各該犯行，均
    堪以認定。被告之上訴顯無理由，應予駁回。
據上論斷，應依刑事訴訟法第455 條之1 第1 項、第3 項、第36
8 條，判決如主文。
本案經檢察官丙○○到庭執行職務。
中    華    民    國    98    年    11    月    20  日
                  刑事第一庭審判長法  官  王復生
                                  法  官  連雅婷
                                  法  官  陳世旻
┌──────────────────────────────────────────────┐
│附表：本院98年8 月21日準備程序勘驗監視錄影光碟影像之勘驗筆錄要旨                            │
├──┬───────┬──────┬────────────────────────────┤
│編號│螢幕顯示時間  │卷內翻拍照片│影像內容                                                │
├──┼───────┼──────┼────────────────────────────┤
│ 一 │17時18分18秒至│偵查卷第46頁│(一)螢幕左下角可見二人影的頭跟手後，之後看到被告二人似在爭│
│    │17時18分54秒  │照片5 、6間 │  奪被告戊○○手上持有的文件，結果為被告戊○○手上留有部│
│    │              │            │  分文件，被告丁○將在二人爭奪文件過程中所掉落在地上的文│
│    │              │            │  件撿起，其後即離開螢幕。                              │
│    │              │            │(二)在畫面時間17時18分30秒，可以看到被告戊○○以左手將一疊│
│    │              │            │  文件高舉，被告丁○伸手去拿取文件，這個地點約在螢幕的中│
│    │              │            │  間（即入口大廳處中央）。                              │
│    │              │            │(三)在畫面時間18分36秒時，二人經由螢幕中間到螢幕中間的左上│
│    │              │            │  方（約在入口大門處），被告戊○○一手握有部分文件，被告│
│    │              │            │  丁○彎腰撿拾文件。                                    │
│    │              │            │(四)在18分36秒後，被告丁○肢體沒有跟被告戊○○的肢體有何接│
│    │              │            │  觸。                                                  │
│    │              │            │(五)影像細節補充：                                        │
│    │              │            │  1.此段影像二人間只有在18分30秒到36秒間有肢體上的接觸，│
│    │              │            │    在18分30秒到36秒間依影像的速度是呈四張畫面，第一張是│
│    │              │            │    下面的二，第二張是三，第三張是四。                  │
│    │              │            │  2.在18分30秒二人肢體接觸的樣態係被告戊○○將左手舉高，│
│    │              │            │    被告丁○將雙手向上伸，環繞被告戊○○的左手，狀似拿取│
│    │              │            │    被告戊○○該手持的文件。被告丁○的手上此時沒有任何文│
│    │              │            │    件。                                                │
│    │              │            │  3.在18分30秒的第二張影像，是二人從螢幕下方走到螢幕上方│
│    │              │            │    ，被告戊○○的左手前半臂彎向胸口，後臂與身體水平提起│
│    │              │            │    ，被告丁○是右手搭在被告戊○○的後臂上，被告丁○的左│
│    │              │            │    手，無法看清。                                      │
│    │              │            │  4.在18分33秒的第三張影像，是二人已經走到螢幕大門口處，│
│    │              │            │    雙方面對面站立，被告戊○○在左方，被告丁○在右方，二│
│    │              │            │    人間肢體沒有接觸。被告戊○○手上持有文件，部分文件掉│
│    │              │            │    落在地上。被告丁○的手上已經持有部份的文件。        │
├──┼───────┼──────┼────────────────────────────┤
│ 二 │17時22分30秒至│偵查卷第46頁│(一)被告丁○在22分30秒第二次出現在螢幕的警衛臺前方，與在警│
│    │17時23分46秒  │照片6 到第48│  衛臺內的被告戊○○講話。其後，二人即由螢幕下方出現，被│
│    │              │頁照片11    │  告戊○○即走向大門處，被告丁○追逐在其後，在22分40秒時│
│    │              │            │  ，二人在大門處好像開始發生拉扯、爭奪文件的動作，二人即│
│    │              │            │  在大廳到大門之間追逐，依照顯示的螢幕，被告丁○似乎沒有│
│    │              │            │  取回文件，直到23分21秒時，二人追逐至大門口，此時一名女│
│    │              │            │  子進來（即證人乙○○）。在23分00秒到23分21秒間，似可以│
│    │              │            │  看到被告丁○有抓被告戊○○的左手臂衣服。              │
│    │              │            │(二)在螢幕時間17分23分21秒，有一名女子（即證人乙○○）由大│
│    │              │            │  門走至二人所站立的位置，似作在調解狀。                │
│    │              │            │(三)經該名女子在中間似與二人對談後，被告丁○離開，被告鄭景│
│    │              │            │  銓仍留在螢幕上，惟被告戊○○手上的文件，仍在其手上。  │
│    │              │            │(四)影像細節補充：                                        │
│    │              │            │  1.在17時23分01秒時，二人走到螢幕的右上方中間，被告鄭景│
│    │              │            │    銓在上方，被告丁○在下方，看到被告丁○伸手出來向被告│
│    │              │            │    戊○○。                                            │
│    │              │            │  2.在17時23分03秒時的第一張畫面，二人從一的位置向左二、│
│    │              │            │    三步到螢幕中間的位置，被告戊○○在左方正面向螢幕的左│
│    │              │            │    下方，被告丁○背對螢幕站立在被告戊○○的左前方，被告│
│    │              │            │    丁○背對螢幕彎身，被告戊○○左側身彎下身，狀似受被告│
│    │              │            │    丁○的拉扯。                                        │
│    │              │            │  3.在17時23分03秒時的第二張畫面，二人從上開位置往下似再│
│    │              │            │    走一、二步，形成被告戊○○人在左方，被告丁○人在右方│
│    │              │            │    ，被告戊○○左手對被告丁○比作Ｌ狀，被告丁○兩手伸向│
│    │              │            │    被告戊○○，二人身體均直立站直。在07秒時，被告丁○身│
│    │              │            │    體往被告戊○○的左前方跨越一步。                    │
│    │              │            │  4.在17時23分09秒，二人走至螢幕的下方，被告丁○在下方，│
│    │              │            │    被告戊○○在上方，可以看到被告丁○雙手似拉被告戊○○│
│    │              │            │    的左手衣服，被告戊○○右手持文件。在23分07秒時，二人│
│    │              │            │    位置是在螢幕下方的警衛臺前方，二人都是背對螢幕，被告│
│    │              │            │    丁○在下方，被告戊○○在上方，被告丁○是彎身向下，被│
│    │              │            │    告戊○○是左側身傾斜向被告丁○的方向，似受到被告丁○│
│    │              │            │    的拉扯。在23分15秒，二人走到警衛臺的桌角處，二人均站│
│    │              │            │    立在警衛臺，被告丁○在左邊，被告戊○○在右邊。被告鄭│
│    │              │            │    景銓手臂仍呈Ｌ狀，被告丁○的手仍似抓著被告戊○○的左│
│    │              │            │    臂衣服。在23分19秒，二人已離開警衛臺，之間仍維持跟15│
│    │              │            │    秒相同的動作，二人均站直。                          │
│    │              │            │  5.經再播放17時23分00秒到17時23分21秒，被告二人間雖有上│
│    │              │            │    開的拉扯動作，惟依照連續播放畫面，可見上開的動作是連│
│    │              │            │    續動作的單格畫面，依照二人行進的速度、該段期間二人是│
│    │              │            │    在追逐爭奪被告戊○○手上的文件，依照動態的影像，尚無│
│    │              │            │    法認定被告戊○○是會因為上面二到四的單格影像即跌倒在│
│    │              │            │    地。                                                │
├──┼───────┼──────┼────────────────────────────┤
│ 三 │17時25分40秒至│偵查卷第9 頁│(一)被告丁○又出現在螢幕上，走向站立在畫面中間的被告戊○○│
│    │17時25分58秒  │照片13到照片│  ，此時乙○○站在螢幕上的二人之間。                    │
│    │              │15          │(二)在上開過程中，仍可見被告戊○○手上還是持有該份文件。  │
│    │              │            │(三)在上開過程中，可見到螢幕下方的被告丁○似要伸手向螢幕上│
│    │              │            │  方的被告戊○○拿東西，但是被站在中間的乙○○擋住架開，│
│    │              │            │  以致二人肢體似未接觸。                                │
└──┴───────┴──────┴────────────────────────────┘
上列正本證明與原本無異。
不得上訴。
                                  書記官  楊雅芳
中    華    民    國    98    年    11    月    30    日
--------------------------------------------------------
【附件一】
臺灣板橋地方法院刑事簡易判決          98年度簡字第2859號
聲  請  人  臺灣板橋地方法院檢察署檢察官
被      告  丁  ○  女  64歲（民國○○年○月○○日生）
                    身分證統一編號：Ｚ000000000號
                    住臺北縣中和市○○路132巷17號
選任辯護人  游文華律師
被      告  戊○○  男  53歲（民國○○年○月○○日生）
                    身分證統一編號：Ｚ000000000號
                    住臺北縣中和市○○路○段159巷37號2樓
上列被告因傷害等案件，經檢察官聲請以簡易判決處刑（98年度
偵字第2426號），本院判決如下：
    主  文
丁○傷害人之身體，處拘役肆拾日，如易科罰金，以新臺幣壹仟
元折算壹日。
戊○○以強暴妨害人行使權利，處拘役拾日，如易科罰金，以新
臺幣壹仟元折算壹日。
    事實及理由
一、本件犯罪事實及證據，除證據欄應補充：「被告戊○○固坦
    承有於事實欄所載之時地與丁○爭奪履歷表等情，惟矢口否
    認有何強制罪之犯行，辯稱：其係為取回屬於其個人之物。
    惟查，系爭履歷表縱載有被告戊○○之個人資料，被告戊○
    ○欲取回該履歷表，亦應循合法途徑始得為之，且參諸監視
    錄影畫面之翻拍照片，可見被告戊○○係以強制手段取走該
    履歷表，此有礙丁○行使管領該履歷表之權利，應屬強制犯
    行無疑。」外，餘均引用如附件檢察官聲請簡易判決處刑書
    之記載。
二、被告丁○所為，係犯刑法第277 條第1 項之普通傷害罪，被
    告戊○○所為，係犯刑法第304 條第1 項之強制罪。爰審酌
    被告2 人僅因細故爭執，竟不思循合法途徑尋求救濟，而各
    為本件傷害罪及強制罪之犯行，兼衡被告2 人之素行，此有
    臺灣高等法院被告前案紀錄表1 份可憑，再衡其智識程度、
    手段、戊○○因此所受之傷勢等一切情狀，各量處如主文所
    示之刑，並均諭知如易科罰金之折算標準。
三、依刑事訴訟法第449 條第1 項前段、第3 項、第454 條第2
    項，刑法第277 條第1 項、第304 條第1 項、第41條第1 項
    前段，刑法施行法第1 條之1 第1 項、第2 項前段，逕以簡
    易判決處刑如主文。
四、如不服本判決，得自收受送達之日起10日內向本院提出上訴
    狀，上訴於本院第二審合議庭（須附繕本）。
中    華    民    國    98    年    6     月    19    日
                  刑事第二十一庭   法  官  陳正偉
上列正本證明與原本無異。
                                   書記官  高建華
中    華    民    國    98    年    6    月     23    日
-------------------------------------------------------
【附件二】
臺灣板橋地方法院檢察署檢察官聲請簡易判決處刑書
                                      98年度偵字第2426號
    被      告  丁  ○  女  63歲（民國○○年○月○○日生）
                        住臺北縣中和市○○路132巷17號
                        國民身分證統一編號：Ｚ000000000號
    選任辯護人  游文華律師
    被      告  戊○○  男  52歲（民國○○年○月○○日生）
                        住臺北縣中和市○○路○段159巷37
                        號2樓
                        國民身分證統一編號：Ｚ000000000號
上列被告等因傷害等案件，業經偵查終結，認為宜聲請以簡易判
決處刑，茲將犯罪事實及證據並所犯法條分敘如下：
        犯罪事實
一、丁○係臺北縣永和市○○路527 號臺北福地大樓之總幹事，
    戊○○則係臺北福地大樓之管理員。丁○於民國97年9月4日
    17時23分許，在上址1 樓大廳內，向戊○○表示將予以解雇
    ，戊○○因而心生不滿，基於強制之犯意，強行取走丁○所
    保管之履歷表等相關人事資料後即欲離去，丁○阻止未果，
    遂基於傷害人身體之犯意，徒手拉扯戊○○之手臂及身體，
    致戊○○受有手腕、右前臂抓傷、側前臂挫傷等傷害。
二、案經丁○、戊○○訴由臺北縣政府警察局永和分局移送偵辦
    。
        證據並所犯法條
一、證據：
(一)被告丁○於警詢及本署偵查中之供述。
(二)被告戊○○於警詢及本署偵查中之供述。
(三)證人乙○○於本署偵查中之證詞。
(四)天主教會耕莘醫院永和分院乙診字第乙0000000000號乙種診
    斷證明書1紙。
(五)監視錄影畫面翻拍照片共38張。
二、核被告戊○○所為，係犯刑法第304條第1項之強制罪嫌；被
    告丁○所為，則係犯刑法第277條第1項之普通傷害罪嫌。至
    丁○雖指訴被告戊○○強行取走其所保管人事資料之行為，
    係涉有搶奪罪嫌，然刑法之搶奪罪，須行為人主觀上有不法
    所有之意圖，而趁他人不備之際搶奪他人之動產，方屬該當
    。本件被告戊○○所取走之人事資料，係被告戊○○之履歷
    表等相關人事文件乙節，業據丁○於偵查中陳述明確，則被
    告戊○○認該等文件係其本人所有之物，進而取走該等文件
    ，其主觀上無不法所有意圖甚明，核其所為自與刑法搶奪罪
    之構成要件有間，自難以該罪刑責相繩，告訴意旨容有誤會
    ，併此敘明。
三、依刑事訴訟法第451條第1項聲請逕以簡易判決處刑。
    此    致
臺灣板橋地方法院
中    華    民    國    98    年    3     月    3     日
                          檢  察  官  甲  ○  ○
本件正本證明與原本無異
中    華    民    國    98    年    3     月    18    日
                          書  記  官


司法院資訊處製作；財團法人民間司法改革基金會備份。
